臺灣新竹地方法院刑事判決　　　　　　　93年度簡上字第69號
上　訴　人　臺灣新竹地方法院檢察署檢察官
被　　　告　羅文江　（原名：丙○○）
上列上訴人因被告所犯過失傷害案件，不服本院竹北簡易庭93年
度竹北交簡字第130號，中華民國93年5月26日所為之第一審簡易
判決（原聲請案號：92年度偵字第5402號〈原審誤載為93年度偵
字第5402號〉）提起上訴，本院管轄第二審之合議庭判決如下：
    主  文
原判決撤銷。
羅文江因過失傷害人，處有期徒刑月，如易科罰金，以佰元
折算壹日。
    事  實
一、羅文江於民國92年6月1日中午12時45分許，駕駛車號JT─30
    98號自小客車，沿新竹縣新豐鄉新庄子往圓山子方向，由西
    往東行駛，行經新竹縣新豐鄉青埔村青埔子9鄰土地公廟前
    之交岔路口時，理應注意車前狀況，以便隨時採取必要之安
    全措施作隨時停車之準備，而依當時天氣晴朗、日間有自然
    光線、視距良好、道路為柏油路面、乾燥、無缺陷及障礙，
    其在行經上開無號誌、未繪設車道線之速限為每小時50公里
    之產業道路上，並無不能注意之情事，竟疏於注意，以高達
    時速70至80公里之速度在產業道路上超速行駛，在距離該交
    岔路口前約40公尺處時，見左前方適有甲○（過失傷害部分
    已經檢察官另為不起訴處分確定）駕駛車號3F─5217號自小
    客車搭載乙○○，由北往南方向行駛，於行經該交岔路口時
    亦與有過失、未注意到右前方之主幹道上正有羅文江正疾駛
    而來、即將駛入該路口而將車貿然駛入交開交岔路口，羅文
    江見狀後因認甲○應讓其先行亦未及時減速仍逕自向前駛入
    該路口，終因煞避不及，遂以其所駕駛之上開車輛之車頭猛
    力撞擊甲○所駕之前揭車輛右後車門、右後側車身處，造成
    該車被推撞後卡在路旁農田內，車頭則轉向呈西向東方向（
    即原羅文江行駛之方向），右後車門、右後側車身處的鈑金
    嚴重凹陷、後行李箱蓋並因此隆起，羅文江自己所駕駛的車
    子亦於側轉後調頭朝西南方向停於路邊，甲○因此受有頭部
    外傷合併腦震盪、頸部、前胸及右胸挫傷等傷害；乙○○則
    因此受有頭部外傷合併腦震盪、左頂部頭皮撕裂傷1.5公分
    ×0.5公分×0.3公分、左眼眉撕裂傷3公分×0.5公分×0.3
    公分、前胸及右下腳挫傷、右手肘、左膝、右下腳多處擦傷
    及左足踝外側踝骨骨折等傷害。羅文江於肇事後隨即報案，
    並於警員獲報前往現場處理時在場等候、承認自己是肇事人
    而自願接受裁判。
二、案經甲○、乙○○訴由新竹縣警察局竹北分局報告臺灣新竹
    地方法院檢察署檢察官偵查聲請以簡易判決處刑。
    理  由
一、訊據被告羅文江固坦承有駕駛車號JT─3098號自小客車，沿
    新竹縣新豐鄉新庄子往圓山子方向，由西往東行駛，行經新
    竹縣新豐鄉青埔村青埔子9鄰土地公廟前之交岔路口時，與
    由北往南方向、被害人甲○駕駛之車號3F─5217號自小客車
    在該交岔路口發生碰撞之事實，並坦承自己應該有一點點過
    失，惟矢口否認自己過失責任較重及除了被害人乙○○額頭
    有因此車禍撞擊而受傷外，被害人甲○、乙○○二人還因此
    受有其他傷勢，辯稱：我是開在主幹道上，甲○應該要讓我
    ，而且以現在車子的性能，開到70、80公里是很正常的，車
    禍發生後他們二人下車時，我只有看到乙○○的額頭有受傷
    流點血，我認為他們所稱受到的其他的傷都是仁慈醫院編出
    來的，因為他們的女兒在仁慈醫院工作云云。惟：
（一）經查，
  １．告訴人即被害人甲○、乙○○二人因受本次車禍撞擊而立
      即被送至財團法人天主教湖口仁慈醫院（下稱仁慈醫院）
      救治，經該院診治其二人係分別受有：頭部外傷合併腦震
      盪、頸部、前胸及右胸挫傷（甲○部分）與頭部外傷合併
      腦震盪、左頂部頭皮撕裂傷1.5公分×0.5公分×0.3公分
      、左眼眉撕裂傷3公分×0.5公分×0.3公分、前胸及右下
      腳挫傷、右手肘、左膝、右下腳多處擦傷及左足踝外側踝
      骨骨折等（乙○○部分）傷害，有仁慈醫院於92年9月6日
      出具之診斷書二紙附於偵查卷第14、15頁可憑，並經本院
      調閱告訴人二人在該院之病歷核閱上情無誤，且得知告訴
      人二人均係於92年6月1日下午1時8分至該院急診檢查及住
      院治療，同年月3日在家屬要求下轉院治療，亦有該院於
      93年11月4日以（93）湖仁醫病字第581號函暨所附之病歷
      摘錄表、病歷影本各二份附於本院第二審卷第31至37頁可
      稽。
  ２．再經本院向後續為告訴人二人治療傷勢之財團法人天主教
      耕莘醫院（下稱耕莘醫院）函詢後得知：
      (1)告訴人甲○曾於92年6月1日因車禍受傷到仁慈醫院就醫
        檢治，之後於同年月3日下午5時50分至來耕莘醫院急診
        就醫，當時其主訴為「92年6月1日車禍致頸部疼痛及胸
        部疼痛」；入院後經耕莘醫院進一步檢查觀察和治療，
        頭頸部及胸部Ｘ光正常無骨折現象，同年月5日病情穩
        定所以辦理出院，改為門診繼續診療，其出院診斷為
        頭頸部挫傷、扭傷，胸部挫傷，頭部外傷。（另按
        ：告訴人甲○另被耕莘醫院診斷有「頸椎骨關節有骨刺
        退化性關節炎現象」部分，因此乃人體自然老化現象，
        並非車禍所造成之傷害。）
      (2)告訴人乙○○曾於92年6月1日因車禍受傷到仁慈醫院就
        醫檢治並接受左額撕裂傷傷口縫合及四肢擦傷處理，之
        後於同年月3日下午5時50分來耕莘醫院急診就醫，主訴
        為「92年6月1日車禍，頭部外傷、左額裂傷左足踝腫痛
        」，故於當日急診住院進一步治療；經醫師在告訴人乙
        ○○左足踝的Ｘ光發現有外踝小骨折合併帶斷裂現象
        ，故於同年月5日接受手術左足踝內踝帶修補術、踝
        骨螺絲內固定處理及左足踝石膏外固定保護，至同年月
        9日出院時病情穩定良好，出院診斷為左足踝之外踝
        部小骨折及帶斷裂扭傷，頭部外傷左額撕裂傷約3
        ×3公分，四肢和背部多處挫擦傷。
      此有耕莘醫院於93年11月24日以（93）耕醫病歷字第1375
      號函暨所附之病歷摘錄二份附於本院卷第43至45頁可佐。
      是以，告訴人二人在本件車禍發生後即接連被送至仁慈醫
      院與耕莘醫院治療，並分別經上揭二間醫院的醫師診斷認
      定其二人分別受有上開傷勢，衡情，一般人於受撞擊後在
      未被衣服遮蔽之臉部等部位如受有撕裂傷等傷害並因此流
      血，當然很容易被旁人看出，若受撞擊人是在被衣服、鞋
      襪等遮住之部位遭受骨折等傷勢，如非受專業之醫療人員
      檢視，自難立即被旁人判斷出該人是否有受傷、何處有受
      傷，被告並非有醫護背景之人，其徒以「我只有看到乙○
      ○的額頭有受傷流點血」，即自行認定告訴人甲○並未因
      車禍受傷、告訴人乙○○除了上開額頭上的傷勢以外亦未
      再有其他部分受傷，復進一步以告訴人二人的女兒在仁慈
      醫院工作即推認告訴人二人所稱受到的其他的傷勢都是仁
      慈醫院編出來的，顯屬無據，不足採信，告訴人二人確實
      因本件車禍而分別受有上開事實欄所載傷勢之事實，堪以
      認定。
（二）次查，本件車禍發生後，被告羅文江當時所駕駛上開JT─
      3098號自小客車之車前保險桿中段有向內凹陷情形、左側
      保險桿脫落，引擎蓋前端鈑金凹陷、引擎蓋隆起變形等情
      ，除經被告供述在卷外，並有車損照片各一幀，附於偵查
      卷第32頁上方可稽，而告訴人甲○所駕駛之上開3F─5217
      號自小客車的後車門、右後側車身處的鈑金嚴重凹陷、後
      行李箱蓋並因此隆起，亦有車損照片各一幀，附於偵查卷
      第32頁下方足稽，互核上開被告與告訴人甲○所各自駕駛
      之自小客車受損處，二者相合；再參酌偵查卷第31至33頁
      上方照片5幀所示及同卷第16至18頁之道路交通事故現場
      圖、道路交通事故調查報告表（一）（二），二車最後停
      止的地點，被告羅文江所駕駛的車子係於側轉後調頭朝西
      南方向停於路邊，告訴人甲○所駕之前揭車輛則卡在路旁
      田內，車頭則轉向呈西向東方向（即原羅文江行駛之方向
      ），佐以被告自承其當時車速為70至80公里，已超過當地
      速限50公里，可認：告訴人駕駛之自小客車應係在右後車
      門、右後車身處被被告所駕駛之自小客車車頭處撞擊，又
      因撞擊力道過大，告訴人駕駛之自小客車再因此受被告之
      自小客車之原動力推動而轉向卡在路旁農田內之事實，應
      可認定。
（三）再查，本件肇事責任，經檢察官送請台灣省竹苗區車輛行
      車事故鑑定委員會及臺灣省車輛行車事故覆議鑑定委員會
      為初議、覆議之鑑定結果，亦同認定：「羅文江駕駛自小
      客車行經無號誌交岔路口，未減速反嚴重超速行駛，且未
      注意車前狀況與甲○駕駛自小客車行經無號誌交岔路口，
      未充分注意右方來車動態並讓其先行，同為肇事原因。」
      ，此有台灣省竹苗區車輛行車事故鑑定委員會於92年12
      月15日出具之竹鑑字第921366號函暨鑑定意見書一份附於
      上開偵查卷第43至46頁及臺灣省車輛行車事故覆議鑑定委
      員會於93年2月24日出具之府覆議字第9211564號函一份附
      於前揭偵查卷第56、57頁可考，雖告訴人甲○對於本件車
      禍有上開過失，惟與被告之過失程度相較，仍以被告之過
      失責任較重。
（四）按無標誌者，行車時速不得超過50公里；又汽車行駛時，
      駕駛人應注意車前狀況，並隨時採取必要之安全措施，道
      路交通安全規則第93條第1項、第94條第3項，分別定有明
      文。故汽車駕駛人駕車時應注意車前狀況，且於行駛時務
      必遵守速限之規定，以便隨時採取必要之安全措施，被告
      領有駕駛執照，業據其陳明在卷，有上開道路交通事故調
      查報告表及交通事故談話紀錄表等在卷可參，其為合格之
      汽車駕駛人，自應瞭解上開規定之意義，並負有上開法律
      規定之注意義務。而當時之路況係晴天，有日間自然光線
      ，且依上開現場照片及道路交通事故調查報告表所示，路
      面乾燥、無缺陷、無障礙物，視距良好，並無不能注意之
      情形，其竟仍疏於注意及此，貿然認為自己駕駛的自小客
      車性能良好，非但未減速，還以超過速限20至30公里之速
      度駛入交岔路口，被告之行為自有過失，雖然告訴人甲○
      在到達上開路口時未注意右方幹道來車之狀況暫停讓被告
      先行亦與有過失，但被告仍難辭其過失責任。告訴人二人
      因本件車禍分別受有上開傷勢，與被告之過失行為間，自
      具有相當因果關係。
    綜上所述，被告羅文江所辯核係飾卸之詞，諉無足採，本件
    事證已臻明確，被告羅文江之過失犯行洵堪認定，應予依法
    論科。
二、核被告羅文江所為，係犯刑法第284條第1項前段之過失傷害
    罪。被告以一個過失行為，同時造成告訴人甲○、乙○○二
    人受傷，為一行為觸犯數罪名之同種想像競合犯，應從一情
    節較重之過失傷害罪（對乙○○部分）處斷。
三、撤銷原判決之理由：
    原審審酌被告羅文江之過失程度及被告於犯罪後主動向警員
    邱紹明陳述肇事經過，坦承肇事並自願接受裁判（有上開交
    通事故談話紀錄表及本院審理單一紙附於原審卷內可憑），
    認符合自首情事，量處被告拘役四十日，固非無見，惟，原
    判決漏未考量被告係以一個過失行為造成二位被害人受傷，
    而未引用刑法第55條想像競合犯之規定論處被告，尚有違誤
    。本院認本件車禍之發生，被告之過失程度確實較告訴人甲
    ○為重，告訴人甲○、乙○○並因此受有上開非輕之傷勢，
    原審僅量處拘役四十日，確實過輕。檢察官依被害人之請求
    上訴主張被告自始否認有過失，對告訴人二人從未表示關心
    及和解賠償之意，造成告訴人二人被害人因本件車禍身心受
    有莫大之傷害，認原審量刑被告拘役四十日，實有情重法輕
    之憾等語，本院審酌後認被告迄今非但尚未與被害人達成民
    事和解且態度惡劣，於本院勸諭後仍未協助告訴人請領強制
    責任險之保險金，本院認為檢察官之上訴為有理由。綜上所
    述，原審判決既有上開可議之處，自無法維持，自應由本院
    將原判決撤銷，依法改判。爰審酌被告之過失程度、被害人
    對於本件車禍之發生，亦同有過失，併斟酌被告之知識程度
    、生活狀況、犯罪所生之危害（即被害人之傷勢）、未能與
    被害人達成和解等情節，並考量被告雖未賠償分文，但畢竟
    於車禍發生後立即報警送被害人就醫，使被害人之生命得以
    確保等被告犯罪後之態度等一切情狀，量處如主文第二項所
    示之刑，並諭知如主文所示之易科罰金折算標準，以資警惕
    。
三、據上論斷，應依刑事訴訟法第455條之1第1項、第3項、第36
    9條第1項前段、第364條、第299條第1項前段，刑法第284條
    第1項前段、第41條第1項前段、第62條前段，罰金罰鍰提高
    標準條例第1條前段、第2條，判決如主文。
本案經檢察官宋重和到庭執行職務。
中　　華　　民　　國　　94　　年　　2 　　月　　3 　　日
                        交通法庭審判長法　官  遲中慧
                                      法  官  魏瑞紅
                                      法  官  林昌義
以上正本證明與原本無異。
不得上訴。
中　　華　　民　　國　　94　　年　　2 　　月　　3 　　日
                                      書記官  江靜玲
附錄本案論罪科刑法條全文：
刑法第284條
因過失傷害人者，處六月以下有期徒刑、拘役或五百元以下罰金
，致重傷者，處一年以下有期徒刑、拘役或五百元以下罰金。
從事業務之人，因業務上之過失傷害人者，處一年以下有期徒刑
、拘役或一千元以下罰金，致重傷者，處三年以下有期徒刑、拘
役或二千元以下罰金。
